【裁判字號】    98,交抗,533
【裁判日期】    980812
【裁判案由】    聲明異議
【裁判全文】
臺灣高等法院高雄分院刑事裁定         98年度交抗字第533號
抗  告  人  高雄市政府交通局
代  表  人  王國材
抗  告  人  甲○○
即受處分人
上列抗告人等因受處分人違反道路交通管理處罰條例案件，不服
臺灣高雄地方法院中華民國98年6 月23日裁定（98年度交聲字第
1168號），提起抗告，本院裁定如下：
    主  文
原處分及原裁定均撤銷。
甲○○汽車牌照業經註銷，無牌照仍行駛，處罰鍰新台幣柒仟貳
佰元。
    理  由
一、本件抗告意旨略以：(一)抗告人即高雄巿政府交通局主張：按
    道路交通管理處罰條例第12條第1項第8款規定：「牌照業經
    繳銷、報停、吊銷、註銷，無牌照仍行駛者，處汽車所有人
    3,600元以上10,800 元以下罰鍰，並禁止其行駛」；次按違
    反道路交通管理事件統一裁罰基準表第12條第1項第8款規定
    業經交通部及內政部於民國98年3 月10日以交路字第098008
    5005號、台內警字第0980870298號令修正發布自民國98年3
    月10日施行，依上開規定尚區分為行駛汽車與機器腳踏車兩
    個部分，本案受處分人之違規時間為98年4 月3 日，且違規
    車輛係自用一般小客車，最低額罰鍰應為新台幣7,200 元，
    原審裁處罰鍰5,400 元，似有誤會。(二)另抗告人即受處分人
    甲○○主張：我係在不知情的情況下，於98年4 月3 日下午
    14時35分許欲開車前往武營路監理所辦理車輛復駛換牌照，
    由於監理所承辦人員未明確告知申請臨時牌照事宜的不當疏
    失，才致使抗告人遭警員舉發開單，且抗告人亦明確向警員
    表示車輛要前往監理所辦理復駛，因久未行駛需做好保養，
    到監理所驗車才會安全通過檢查，然因雙方產生認知差距，
    以致抗告人權益蒙受其害云云。
二、按牌照業經繳銷、報停、吊銷、註銷，無牌照仍行駛者，處
    汽車所有人3,600 元以上10,800元以下罰鍰，並禁止其行駛
    ，道路交通管理處罰條例第12條第1 項第8 款規定綦詳。又
    依「違反道路交通管理事件統一裁罰基準及處理細則」及附
    件「違反道路交通管理事件統一裁罰基準表」規定，牌照業
    經繳銷、報停、吊銷、註銷，無牌照仍行駛，而受處分人於
    期限內繳納或到案聽候裁決者，處7,200 元之罰鍰。再者，
    人民違反法律上之義務而應受行政罰之行為，法律無特別規
    定時，雖不以出於故意為必要，仍須以過失為其責任條件，
    但應受行政罰之行為，僅須違反禁止規定或作為義務，而不
    以發生損害或危險為其要件者，推定為有過失，於行為人不
    能舉證證明自己無過失時，即應受處罰，司法院大法官釋字
    第275 號解釋可資參照。另按違反行政法上義務之行為非出
    於故意或過失者，不予處罰，行政罰法第7 條第1 項亦有明
    定；是違反行政法上義務之行為，並不以故意為限，倘有過
    失，亦仍應負行政法上之責任。
三、經查：
  (一)抗告人即受處分人甲○○所有之車號YO-4178 號自用小客車
    於97年3 月25日經申報停駛繳回汽車牌照，嗣因該車停駛期
    限超過1 年，經高雄區監理所於98年3 月31日註銷牌照，又
    受處分人於98年4 月3 日下午3 時許，駕駛已經註銷車牌之
    自用小客車，行經高雄市○○○○○路口時，為警查獲，經
    警以其有牌照註銷仍行駛道路之違規情事，當場製單舉發等
    事實，均經受處分人供承屬實，亦為證人即舉發員警乙○○
    於原審證述明確，並有汽車異動登記書、汽車異動歷史查詢
    、高雄市監理處函附之車號YO-4178 號車籍資料、汽車牌照
    吊銷處分書、原處分機關之違反道路交通管理事件裁決書及
    原舉發通知單各1 份在卷可證。
  (二)按汽車駛往公路監理機關接受新領牌照前檢驗，應申領臨時
    牌照，為道路交通安全規則第18條第2 款所明定，是本件異
    議人於上開自小客車之汽車牌照業經註銷後，如欲駕駛上開
    自用小客車行經道路前往修護廠修車或前去監理處申領新車
    牌前，自應先申領臨時牌照，以避免車牌業經註銷而無車牌
    仍行駛道路之違規情事，受處分人既未依規定先行申領臨時
    車牌即上路行駛，其違規行為甚為明確。雖受處分人於原審
    辯稱其不知此項規定云云，惟道路交通管理處罰條例所定之
    行政罰，係為確保全體用路人安全及維護交通秩序而設，受
    處分人既行駛汽車使用道路，本有義務瞭解及知悉有關道路
    交通相關規則，以確保其自身及全體用路人之行車安全，不
    得藉口不知情，即可要求免罰。況本件受處分人確有交通違
    規之事實，業經警員乙○○於原審具結後證述明確，抗告意
    旨認本件係因監理所人員疏未告知及與警員產生認知差距云
    云，尚無足採。而本件並無證據足資證明執勤警員有捏造事
    實違法取締之情事，受處分人就上開所辯，亦未提供任何可
    供本院調查之證據，自無法為其有利之認定，本件受處分人
    之抗告為無理由。
  (三)又原裁定認受處分人於上述時間、地點，確有駕駛業經註銷
    牌照之自小客車上路行駛之違規行為，然原處分機關誤引道
    路交通管理處罰條例第12條第1 項第4 款條文，自難認為允
    當，爰依法將原處分予以撤銷，並依據同條例第12條第1 項
    第8 款、違反道路交通管理事件統一裁罰基準及處理細則第
    43 、44 、67條，及違反道路交通管理事件統一裁罰基準表
    等規定，裁處受處分人罰鍰5,400 元，固非無見。惟按違反
    道路交通管理事件統一裁罰基準及處理細則第2 條附件即違
    反道路交通管理事件統一裁罰基準表業於98年3 月10日經交
    通部、內政部於98年3 月10日分別以路交字第09800085005
    號、台內警字第0980870298號令公布施行，此有前揭命令及
    修正條文對照表附卷可查，本案受處分人之違規行為既係在
    修正公布施行之後所為，且本件違規車輛係自用一般小客車
    ，其最低額罰鍰應為新台幣7,200 元，原處分及原審裁定疏
    未注意及此，據以裁處受處分人罰鍰5,400 元，自有未洽。
  (四)綜上所述，本件受處分人甲○○之抗告雖無理由，惟原處分
    及原裁定既有上開不當，抗告人高雄巿政府交通局之抗告為
    有理由，自應由本院將原處分及原裁定均予撤銷，並依據道
    路交通管理處罰條例第12條第1 項第8 款、違反道路交通管
    理事件統一裁罰基準及處理細則第43條、第44條、67條，及
    違反道路交通管理事件統一裁罰基準表等規定，另為裁定如
    主文第2 項所示。
據上論結，應依道路交通案件處理辦法第26條，刑事訴訟法第41
3 條，裁定如主文。
中    華    民    國    98    年    8     月   12      日
                  刑事第三庭    審判長法  官  周賢銳
                                      法  官  施柏宏
                                      法  官  黃憲文
以上正本證明與原本無異。
不得再抗告。
中    華    民    國    98    年    8     月    12    日
                                      書記官  施耀程


司法院資訊處製作；財團法人民間司法改革基金會備份。
